【裁判字號】    91,交易,231
【裁判日期】    920228
【裁判案由】    公共危險
【裁判全文】
臺灣士林地方法院刑事判決                        九十一年度交易字第二三一號
    公  訴  人  臺灣士林地方法院檢察署檢察官
    被      告  己○○
右列被告因公共危險案件，經檢察官提起公訴（九十一年度偵字第八一四○號），本
院判決如左：
    主  文
己○○服用酒類，不能安全駕駛動力交通工具而駕駛，處有期徒刑肆月，如易科罰金
以佰元折算壹日。
    事  實
一、己○○前於民國九十一年六月間甫因酒醉駕車公共危險案件，經臺灣臺南地方法
    院判處罰金二萬元確定。詎其仍不知悔改，於九十一年七月四日搭乘由友人丁○○○所駕駛車號Ｊ六─九九七六號自用小客車自臺南北上臺北遊玩，並於同日晚
    間十一時許，在前開自用小客車內飲用玉山高梁酒一瓶，嗣於翌日即九十一年七
    月五日上午七時多，仍搭乘丁○○○所駕駛前開自用小客車，自木柵交流道駕入
    國道三號高速公路擬返回臺南時，兩人甫開車進入國道三號高速公路不久隨即發
    生爭吵，丁○○○遂將前開自小客車停放在國道三號高速公路二十公里處之路肩
    ，並自行攔搭途經該處之遊覽車離去。詎己○○明知服用酒類會導致不能安全駕
    駛動力交通工具，且其飲酒後已達步態不穩、噁心嘔吐、精神混惑不清晰而不能
    安全駕駛動力交通工具之狀態，仍駕駛前開車輛自國道三號高速公路二十公里處
    沿國道三號高速公路行駛，迨於同日上午八時二十分許，途經臺北縣汐止市國道
    三號高速公路南向十四公里處時，因酒後影響其注意能力及操控汽車能力，致車
    輛行速緩慢，且駕車不穩、偏離車道而造成後方車輛回堵，嗣經內政部警政署國
    道公路警察局第九警察隊七堵小隊執勤警員丙○○、甲○○查覺有異而攔停該車
    ，並聯絡警員乙○○、戊○○前來支援，經警員乙○○於同日上午八時五十分許
    對己○○進行酒精測試，測得其呼氣酒精濃度高達每公升一．三三毫克，始查悉
    上情。
二、案經內政部警政署國道公路警察局第六警察隊報告臺灣士林地方法院檢察署檢察
    官偵查起訴。
    理  由
一、訊據被告己○○固坦承其於九十一年七月四日晚間十一時許，在前開自用小客車
    內飲用酒類，嗣於翌日上午七時許與丁○○○發生爭吵後，丁○○○隨即下車並
    將前開自用小客車停放在高速公路之路肩，且自行攔搭遊覽車離去，而嗣其經警
    進行酒精測試，測得其呼氣酒精濃度高達每公升一．三三毫克之事實，惟矢口否
    認有何酒後駕車之犯行，辯稱：當時是丁○○○開車，伊與她發生爭吵後，郭陳
    錦月即將車停放於路肩，當時伊睡在車內，並未開車，是警察將該車開到國道三
    號高速公路南向十四公里處喚醒伊，並對伊進行酒精測試；伊於警訊時承認有飲
    酒駕車，係因遭警察刑求云云。然查：
  （一）被告己○○前於警訊時已供承：「（問：你於何時在何處與何人飲酒？飲用
        多少？何時結束？）我於今（四日）二十三時許在車上飲用，只有我一個人
        飲用。」、「（問：警方於九十一年七月五日八時二十分許在國道三號公路
        十四公里南向處，發現你駕車偏離車道，攔查時發現你身上有酒味，經以第
        四代酒精測定器，檢測你的吐氣所含酒精成份為每公升一．三三毫克，員警
        為保護你及其他不特定用路人的安全，依法將你帶回警察隊保護並製作偵訊
        筆錄，是否正確？你有何意見？）正確，我有飲酒駕車，警方有替我開車我
        有同意。」等語（見偵查卷第六頁）。又證人即警員丙○○已於偵查時證述
        ：「（問：經過情形？）當日我們在南向十四公里處巡邏箱簽到，當時是上
        班時段車流量大，後方有回堵現象，我即由北向南查察，即見被告駕車約三
        、四十公里車速行駛，由於高速公路車速不得如此慢，我們即一起下車盤查
        ，當日我駕車，當時他身上均酒味，無法行走直線，臉色發白，已無法正常
        對答」等語；而證人即警員甲○○於同日偵查時亦為相同之證述（見偵查卷
        第三三頁）。另證人丙○○復於本院調查時證稱：「（問：七月五日早上八
        點五十分是否在國道三號高速公路南下十四公里段查獲被告酒後駕車？）是
        。」、「（問：查獲情形如何？）被告車速緩慢，偏離車道。」、「（問：
        當時被告駕駛情形如何？）駕車忽快忽慢，且講話喋喋不休。」、「（問：
        被告於查獲當時是在駕車狀態或停止狀態？）被告當時行駛在外線車道，因
        為速度很慢，影響後方車流，故我們將被告所駕之車輛攔停至路肩。」、「
        （問：當時被告是否無法走直線、臉色發白？）是。」、「（問：當時將該
        車攔停，被告是否確實在行駛狀態中？）當時我們在路肩重點守望，看到車
        流忽然變得不是很順暢，看見被告車子偏離車道駛過來，車速很慢，我們才
        駕車上前將被告車子攔停，當時被告確實是在駕車。」、「（問：當時與你
        一起攔停被告車輛的尚有何人？）甲○○。」等語（見本院九十二年一月二
        日訊問筆錄第二至四頁）。而證人甲○○亦到庭證稱：「（問：查獲當時被
        告是否在駕車狀態中？）是。」、「（問：當時為何發現被告駕車異常行為
        ？）因為當時被告時速只有三、四十公里，當時是上班時間，造成後方車輛
        回堵。」、「（問：所見情形是否與丙○○相同？）是。當時當時我與丙○○同車在路肩執行重點守望，看到車流忽然變得不是很順暢，看見被告車子
        偏離車道造成回堵，我們才駕車上前將被告車子攔停。」等語（見本院九十
        二年一月二日訊問筆錄第四、五頁）。再者，證人即被告友人丁○○○迭於
        偵查及本院審理時均證稱：「（問：何時北上？）九十一年七月四日我們欲
        北上玩，後來七月五日早上七時多在木柵高速公路我們爭吵，上高速公路吵
        架前車均是我開，他在車上喝酒（玉山高梁）。後來欲回台南，在木柵吵架
        ，吵完我即走了，我搭遊覽車到新竹，被告打我手機告知被抓。」、「（問
        ：九十一年七月五日上午七點多是否從木柵交流道上高速公路？）是，當時
        是我開車，當時被告罵我，罵得很難聽，並叫我下車，所以我就在木柵交流
        道處下車。」、「（問：被告是否在車上飲酒？）前一天晚上我開車時，被
        告就在車上飲酒，喝一瓶玉山高梁酒。」、「（問：在何處搭遊覽車？）我
        是在高速公路路旁攔遊覽車。」、「（問：當天係要去何處？）我們要回台
        南。」等語在卷（見偵查卷第二十頁、本院九十二年二月十二日審判筆錄第
        四至六頁）；而被告對於其酒後與證人丁○○○發生爭吵，證人丁○○○旋
        自行攔車南下乙節亦不爭執。參以被告係於國道三號高速公路十四公里汐止
        路段為警攔檢查獲，而木柵交流道則是在國道三號高速公路二十公里處，其
        間相距約六公里左右等情，業據證人即警員丙○○、甲○○、乙○○及戊○○分別證述在卷（見本院九十二年一月二日訊問筆錄第六、七頁），足見被
        告飲酒後仍駕駛前開車輛自國道三號高速公路二十公里處沿國道三號高速公
        路行駛，途經臺北縣汐止市國道三號高速公路南向十四公里處時，因所駕車
        輛行速緩慢、偏離車道而造成後方車輛回堵，執勤警員丙○○、甲○○始攔
        停被告駕駛之前開車輛乙節，堪予認定。是被告所辯：伊並未開車，僅在車
        上睡覺，是警察自行將車開至南向十四公里處，再喚醒伊進行酒測云云，顯
        係事後畏罪卸責之詞，洵不足採。
  （二）被告己○○嗣於偵查及本院審理時翻異前供，否認警訊筆錄內容之真實性，
        復於本院審理時辯稱：警訊時承認有飲酒駕車，係遭警察刑求云云。然查，
        被告於同日審理時已供明：「（問：有何證據足以證明遭警察刑求？）沒有
        證據證明。」、「（問：刑求你的警員姓名為何？）有一個人打我，我不知
        道是何人。」、「（問：是否當天攔檢你的那二位警察打你？）我不知道。
        」、「（問：是否是製作簡易表之員警打你？）不知道。」、「（問：是否
        是製作偵訊筆錄之員警打你？）不知道。」、「（問：是那一位警察打你？
        ）都沒有警察打我。」等語（見本院審判筆錄第六、七頁）；而被告前於偵
        查時亦供述：警察銬我手銬，並未打伊，筆錄上簽名、捺印均是伊簽印無訛
        等情明確（見偵查卷第十九頁）。而證人即製作警訊筆錄之警員乙○○亦到
        庭證述：「（問：被告之警訊筆錄是否你製作？）是。」、「（問：製作筆
        錄時是否有對被告上手銬或刑求被告？）當時有上手銬，但沒有刑求被告，
        我們並有全程錄音。」等語（見本院九十二年一月二日訊問筆錄第七頁），
        足見警訊筆錄應係出於被告自由意識所為，是被告空言泛稱其遭刑求云云，
        顯係事後卸責之詞，不足採信。再衡諸常情，被告於警訊時所為之供述，較
        少權衡利害得失或受他人之干預，既無證據證明被告警訊時所為供述之內容
        不實，自較其事後翻異之詞為可信，是被告事後所辯其未酒後開車，僅在車
        上睡覺云云，自不足採。
  （三）按為圖有效防止酗酒駕駛車輛在交通往來中所可能衍生之危險，道路交通管
        理處罰條例第三十五條及刑法第一百八十五條之三就此種危險行為均設有處
        罰之規定，其構成要件，均屬於學說上所謂之「抽象危險犯」。立法者之目
        的，即在於對於法益做前置性保護，換言之，在人民生命、身體、財產尚未
        遭到現實之侵害，或危險狀態還未出現前，即以刑法處罰，用以更嚴密地保
        護各種生活利益。惟飲酒至何種程度，才會對交通參與者帶來威脅，達於不
        能安全駕駛，業據國軍退除役官兵輔導委員會臺北榮民總醫院八十八年八月
        五日北總內字第二六八六八號函及其附件指出：按人飲酒後，若以呼氣酒
        精濃度測試器測得之呼氣濃度達於每公升○．二五毫克時，將造成輕度中毒
        ；達於每公升○．五毫克時，反應較慢，感覺減低，將影響駕駛；達到每公
        升○．七五毫克時，思考、個性行為改變；達於每公升一．０毫克時，則有
        步態不穩、噁心想吐、精神混惑不清晰之現象；每公升達於一．五毫克者，
        會有說話不清楚、感覺喪失、視力模糊等現象，有前開函示在卷可稽，足見
        駕駛人呼氣酒精濃度達每公升一．○毫克以上時，會有步態不穩、噁心想吐
        、精神混惑不清晰之現象，自會影響其駕駛能力，不足以應付駕駛動力交通
        工具之各種狀況，其酒後駕車行為可能對於其他車輛或行人造成危險，即屬
        不能安全駕駛，合先敘明。查本件被告為警查獲當時檢測之呼氣酒精濃度高
        達每公升一．三三毫克等情，業據證人即警員乙○○到庭證述在卷，而被告
        亦不否認其情，並有酒精濃度測試紙一張在卷足憑，堪予認定。又被告酒後
        在高速公路駕車行速緩慢，僅有三、四十公里左右，駕車不穩、行車忽快忽
        慢並偏離車道行駛，而造成後方車輛回堵，且其經警觀察測試結果，無法行
        走直線，臉色發白，復有喋喋不休之現象，亦據證人丙○○、甲○○、戊○○分別證述在卷，並有測試觀察紀錄表、酒後駕車涉嫌公共危險罪簡易表格
        各一份在卷可稽，足見酒精已對被告言語及生理狀況造成影響，致其駕駛能
        力明顯降低，是被告服用酒類應已達不能安全駕駛之程度，實堪認定。
  （四）綜上所述，被告所辯無非事後卸責之詞，不足採信，本件事證明確，被告犯
        行洵堪認定，應依法論科。
二、被告己○○服用酒類後，不能安全駕駛動力交通工具而仍駕駛上開車輛，核其所
    為，係犯刑法第一百八十五條之三之公共危險罪。爰審酌被告前因酒醉駕車，甫
    經法院判處罰金二萬元在案，有臺灣高等法院被告全國前案紀錄表、臺灣高等法
    院檢察署刑案紀錄簡覆表各一份在卷可按，其竟仍不知痛悟前非，再度酒後駕車
    ，置路人及其他駕駛人之安全於不顧，影響交通安全甚鉅，及犯罪後飾詞狡辯，
    毫無悔意等一切情狀，量處如主文示之刑，並諭知易科罰金之折算標準，以示警
    儆。
據上論斷，應依刑事訴訟法第二百九十九條第一項前段，刑法第一百八十五條之三、
第四十一條第一項前段，罰金罰鍰提高標準條例第二條，判決如主文。
本案經檢察官曾淑華到庭執行職務
中      華      民      國    九十二    年      二      月    二十八    日
                    臺灣士林地方法院刑事第二庭
                                        法  官  陳  章  榮
右正本證明與原本無異。
如不服本判決，應於判決送達後十日內，向本院提出上訴狀。
                                        書記官  嚴  慧  萍
中      華      民      國    九十二    年      三      月      五      日
附錄本案論罪科刑法條全文：
刑法第一百八十五條之三：
  服用毒品、麻醉藥品、酒類或其他相類之物，不能安全駕駛動力交通工具而駕駛者
 ，處一年以下有期徒刑、拘役或三萬元以下罰金。


司法院資訊處製作；財團法人民間司法改革基金會備份。
